臺灣桃園地方法院刑事判決
111年度審訴字第264號
公  訴  人  臺灣桃園地方檢察署檢察官 
被      告  許哲銘


上列被告因詐欺案件，經檢察官提起公訴（110年度少連偵字第1
16號），被告於本院準備程序中就被訴事實為有罪陳述，經本院
合議庭裁定由受命法官獨任行簡式審判程序審理，並判決如下：
    主      文
乙○○犯三人以上共同詐欺取財罪，處有期徒刑壹年。未扣案犯罪
所得新臺幣三千元沒收，於全部或一部不能沒收或不宜執行沒收
時，追徵其價額。
    事實及理由
一、本件犯罪事實及證據，除犯罪事實欄一第7至8行記載「基於
    3人以上共同詐欺取財之犯意聯絡」更正為「基於3人以上共
    同詐欺取財及一般洗錢之犯意聯絡」，第13行記載「上手處
    理」後補充「以此迂迴層轉詐欺贓款方式而掩飾隱匿犯罪所
    得之去向」；證據部分增列「被告乙○○於本院準備程序及審
    理時之自白」外，其餘均與臺灣桃園地方檢察署檢察官起訴
    書之記載相同，茲引用如附件。
二、論罪科刑：
  ㈠按為澈底打擊洗錢犯罪，洗錢防制法第2條規定：「本法所稱
    洗錢，指下列行為：一、意圖掩飾或隱匿特定犯罪所得來源
    ，或使他人逃避刑事追訴，而移轉或變更特定犯罪所得。二
    、掩飾或隱匿特定犯罪所得之本質、來源、去向、所在、所
    有權、處分權或其他權益者。三、收受、持有或使用他人之
    特定犯罪所得。」已將洗錢行為之處置、分層化及整合等各
    階段，全部納為洗錢行為。所謂「處置」即同條第1款所定
    將犯罪所得直接予以處理之「移轉變更型」；「分層化」即
    同條第2款所定為使偵查機關難以追查金流狀況，以迂迴層
    轉、化整為零之分層化包裝方式，掩飾或隱匿特定犯罪所得
    之本質、來源、去向、所在、所有權、處分權或其他權益之
    「掩飾隱匿型」；「整合」即同條第3款所定收受、持有或
    使用他人犯罪所得，使該犯罪所得披上合法之外衣，俾回歸
    正常金融體系之「收受持有型」。是以，行為人如客觀上有
    該條第2款之洗錢行為，且主觀上有掩飾或隱匿特定犯罪所
    得之犯意，即構成洗錢行為，縱令係將自己之犯罪所得財物
    交予其他共同正犯，亦同（最高法院111年度台上字第3204
    號判決意旨參照）。查本案係詐欺集團成員向告訴人丙○○施
    用詐術後，為隱匿其等詐欺所得去向，乃令擔任車手之被告
    乙○○將向告訴人取得之詐欺贓款攜至指定地點轉交詐欺集團
    之不詳成員，藉此迂迴層轉方式產生金流斷點，而無法知悉
    實際取得款項之人，客觀上顯已製造金流斷點，得以藉此掩
    飾、隱匿該等詐欺犯罪所得之去向，是被告所為非僅係出面
    取得詐欺犯罪所得，並係兼為洗錢防制法第2條第2款之洗錢
    行為，亦應論以同法第14條第1項之一般洗錢罪。
　㈡核被告乙○○所為，係犯刑法第339條之4第1項第2款之三人以
    上共同詐欺取財罪、洗錢防制法第14條第1項之一般洗錢罪
    。
　㈢被告與林○誼、「叔叔」及其他詐欺集團不詳成年成員間，就
    上開犯行有犯意聯絡及行為分擔，應論以共同正犯。
　㈣被告係以一行為同時觸犯三人以上共同詐欺取財罪及一般洗
    錢罪，屬想像競合犯，應依刑法第55條前段之規定，從一重
    之刑法第339條之4第1項第2款三人以上共同詐欺取財罪處斷
    。
　㈤起訴書漏雖未論及洗錢防制法第14條第1項一般洗錢罪之犯行
    ，然此部分犯行與已起訴部分，有想像競合之裁判上一罪關
    係，業如前述，即為起訴效力所及，且經本院當庭告知被告
    所犯一般洗錢罪之罪名（見本院卷第50頁），已無礙被告防
    禦權之行使，本院自得併予審理。
　㈥查林○誼行為時雖係14歲以上未滿18歲之人，惟被告乙○○為本
    件行為時，屬僅滿18歲而未滿20歲之未年人等情，有個人戶
    籍資料可佐（見偵卷第21頁），是被告乙○○與林○誼共同實
    施本案犯罪，尚無從依兒童及少年福利與權益保障法第112
    條第1項前段規定加重其刑，附此敘明。
　㈦想像競合犯為侵害數法益之犯罪，各罪有加重或減免其刑之
    事由，均應說明論列，並於量刑時併衡酌輕罪之加重或減免
    其刑之量刑事由，評價始為充足（最高法院108年度台上字
    第4405、4408號等判決意旨參照）。被告於本院審理時坦承
    本案洗錢犯行，即已合於洗錢防制法第16條第2項之減刑規
    定，雖此部分犯行屬想像競合犯中之輕罪，惟依前揭說明，
    於法院依刑法第57條量刑時仍應一併衡酌此減輕其刑事由，
    併此敘明。　
  ㈧爰以行為人之責任為基礎，審酌被告正值青年而有勞動能力
    卻不思循正途賺取所需，竟擔任車手之方式，向告訴人丙○○
    取款再交付其他詐欺集團成員，除共同侵害本案告訴人所有
    財產法益之外，並藉由層層轉交機制掩飾不法所得之去向，
    造成偵查犯罪機關追查贓款及其他詐欺成員之困難，危害重
    大，所為非是；惟念其犯後坦認犯行，並與告訴人丙○○達成
    調解願意分期賠償其損害，有本院111年度附民移調字第134
    0號調解筆錄在卷可佐（見本院卷第55-56頁），態度良好，
    且合於洗錢防制法第16條第2項所定減輕其刑事由，復考量
    被告本案之犯罪動機、手段、於該詐欺集團之角色分工非居
    於主導或核心地位、所犯致生危害之程度、所獲利益之程度
    ，以及告訴人遭受詐騙金額及所受損害之程度，暨其於警詢
    自述之智識程度、職業、家庭經濟狀況以及告訴人之意見（
    見本院卷第52-53頁）等一切情狀，量處如主文所示之刑。
三、沒收：
　　被告因本案犯行而獲得報酬新臺幣3000元一節，業據被告於
    本院準備程序時供承在卷（見本院卷第52頁），為其犯罪所
    得，未據扣案，又其雖與告訴人達成和解，然既尚未履行，
    自難認已實際發還被害人，仍應依刑法第38條之1第1項、第
    3項規定宣告沒收，且於全部或一部不能沒收或不宜執行沒
    收時，追徵其價額。至被告嗣後倘確實依調解內容履行，則
    於其實際償還金額之同一範圍內，既因該財產利益已獲回復
    ，而與已經實際發還無異，自無庸再執行該部分犯罪所得沒
    收，乃屬當然。尚無雙重執行或重複剝奪犯罪所得而過苛之
    虞（最高法院107年度台上字第3837號刑事判決意旨參照）
    。
據上論斷，應依刑事訴訟法第273條之1第1項、第299條第1項前
段、第310條之2、第454條第2項，判決如主文。
本案經檢察官孫瑋彤提起公訴，檢察官賴瀅羽、謝咏儒到庭執行
職務。
中　　華　　民　　國　　111 　年　　10　　月　　25　　日
                    刑事審查庭  法  官 　李敬之   
如不服本判決應於收受判決後20日內向本院提出上訴書狀，並應
敘述具體理由。其未敘述上訴理由者，應於上訴期間屆滿後20日
內向本院補提理由書（均須按他造當事人之人數附繕本）「切勿
逕送上級法院」。
　　　　　　　　　　　　　　　  書記官　陳俐蓉
中　　華　　民　　國　　111 　年　　10　　月　　25　　日
洗錢防制法第14條
有第二條各款所列洗錢行為者，處7年以下有期徒刑，併科新臺
幣5百萬元以下罰金。
前項之未遂犯罰之。
前二項情形，不得科以超過其特定犯罪所定最重本刑之刑。
中華民國刑法第339條之4
犯第339條詐欺罪而有下列情形之一者，處1年以上7年以下有期
徒刑，得併科1百萬元以下罰金：
一、冒用政府機關或公務員名義犯之。
二、三人以上共同犯之。
三、以廣播電視、電子通訊、網際網路或其他媒體等傳播工具，
    對公眾散布而犯之。
前項之未遂犯罰之。
附件：
臺灣桃園地方檢察署檢察官起訴書
                                  110年度少連偵字第116號
　　被　　　告　乙○○　
上列被告因詐欺案件，業經偵查終結，認應提起公訴，茲將犯罪
事實及證據並所犯法條分敘如下：
　　　　犯罪事實
一、乙○○與不知情之鄭博仁（所涉詐欺罪嫌，另為不起訴處分）
    於民國109年6月3日前某日，加入由林○誼（91年生，真實姓
    名年籍詳卷，其所涉詐欺罪嫌，另由臺灣桃園地方法院少年
    法庭審理中）與真實姓名年籍均不詳，暱稱為「叔叔」等3人
    以上所組成之詐欺集團，乙○○及林○誼均擔任面交及取款車
    手之工作。乙○○與林○誼及上開詐欺集團成員，共同意圖為
    自己不法之所有，基於3人以上共同詐欺取財之犯意聯絡，
    先由上開詐欺集團之不詳成員，於附表所示之時間，以該附
    表所示之方式，向丙○○施用詐術，致其陷於錯誤，並依指示
    於附表所示之時間、地點，交付該附表所示現金予乙○○。得
    手後，乙○○即依上開詐欺集團成員之指示，將所取得之款項
    運送至指定地點，後續交由詐欺集團上手處理。嗣經丙○○察
    覺遭詐騙並報警處理，始循線查悉上情。
二、案經丙○○訴由桃園市政府警察局大園分局報告偵辦。
　　　　證據並所犯法條
一、證據清單暨待證事實
編號 證據名稱 待證事實 1 被告乙○○於警詢時、偵查中之供述 證明有於附表所示時地當面向告訴人領取48萬元並依林○誼及上開詐欺集團不詳人士之指示，將該款項運送至指定地點，並獲取3,000元報酬之事實。 2 證人即告訴人丙○○於警詢時、偵查中之證述 證明其於附表所示時地遭詐欺集團詐騙，並將該附表所示現金當面交付予被告之事實。 3 證人林○誼於偵查中之證述 證明被告有於附表所示時地當面向告訴人領取款項之事實。 4 監視器畫面截圖照片8張及監視器錄影光碟1片 證明被告於109年6月3日11時許前往桃園市○○區○○路0段0000號萊爾富超商與林○誼會面後，隨即前往該超商後方之空地，當面向告訴人領取款項之事實。 5 臺灣臺南地方法院109年度易字第905號刑事判決書1份 證明被告坦承於109年5月21日前某日加入上開詐欺集團，詐欺他人財物並獲取報酬之事實。 
二、核被告乙○○所為，係犯刑法第339條之4第1項第2款之3人以
    上共同詐欺取罪嫌。被告與林○誼、暱稱「叔叔」等人及其
    所屬詐欺集團之各成員間，就上開犯行均有犯意聯絡及行為
    分擔，請依刑法第28條規定論以共同正犯。就犯罪所得部分
    ，請依刑法第38條之1第1項、第3項規定宣告沒收或追徵其
    價額。
三、依刑事訴訟法第251條第1項提起公訴。
　  此　致
臺灣桃園地方法院
中　　華　　民　　國　 111　　年　　1　　月　　 1 　　日
　　　　　　　　　　　　　檢  察  官  甲 ○ ○
本件證明與原本無異
中　　華　　民　　國　 111　　年　   1　  月　  14　　日
                          書  記  官　陳 心 豪
附表
告訴人 詐欺時地及方式 交付時間 交付地點 交付方式、金額(新臺幣)及對象 丙○○ 於109年6月3日9時30分許，在桃園市○○區○○路00號居所，接獲門號0000-000000來電佯稱係其孫子，並表示因幫他人作保，亟需還債等語，致其陷於錯誤，依指示交付款項 109年6月3日11時許 桃園市觀音區中山路與正大路交岔路口附近 現場交付現金48萬元予乙○○